【裁判字號】    98,司財管,84
【裁判日期】    990324
【裁判案由】    指定遺產管理人
【裁判全文】
臺灣士林地方法院民事裁定            98年度司財管字第84號
聲  請  人  乙○○
上列聲請人聲請指定被繼承人甲○○之遺產管理人事件，本院裁
定如下：
    主  文
選任財政部國有財產局臺灣北區辦事處為被繼承人甲○○（男，
民國○○年○ 月○ 日生，身分證統一編號：Ｚ000000000號，生前籍
設臺北縣汐止市○○街14巷15號，民國92年5 月27日死亡）之遺
產管理人。
准對被繼承人甲○○之大陸地區以外之繼承人為承認繼承之公示
催告。
被繼承人甲○○之大陸地區以外之繼承人，應自前項公示催告最
後登載新聞紙之日起1 年2 月內承認繼承。上述期限屆滿，無繼
承人承認繼承時，被繼承人甲○○之遺產，於清償債權並交付遺
贈物後，如有賸餘即歸屬國庫。
程序費用由被繼承人甲○○之遺產負擔。
    理  由
一、按繼承開始時，繼承人之有無不明，而無親屬會議或親屬會
    議未於1 個月內選定遺產管理人者，利害關係人得聲請法院
    選任遺產管理人，並由法院依公示催告程序，定6 個月以上
    之期限，公告繼承人，命其於期限內承認繼承，民法第1177
    條、第1178條第1 項、第2 項定有明文。
二、本件聲請意旨略以：聲請人為被繼承人甲○○（男，民國○○
    年○ 月○ 日生，身分證統一編號：Ｚ000000000號，生前籍設
    臺北縣汐止市○○街14巷15號，民國92年5 月27日死亡）之
    債權人，被繼承人於民國84年11月24日將其所有如坐落於台
    北縣汐止市○○段820 、821 、820-1 地號土地以新台幣
    6,000,000 元整設定抵押權予聲請人，作為借款擔保。今被
    繼承人遺有台北縣汐止市○○街14巷15號之房屋，及台北縣
    汐止市○○段820 、820-1 、821 、821-1 地號土地等5筆
    房地及6 筆所得資料，惟被繼承人死亡後，被繼承人之繼承
    人皆已拋棄繼承，亦未經親屬會議選定被繼承人之遺產管理
    人，致上開債權無法行使，為保障債權，爰依民法第1178
    條及非訟事件法第149 條規定，聲請選任被繼承人甲○○之
    遺產管理人等語，並提出消費借貸契約、收據、抵押權設定
    契約書、他項權利證明書、戶籍謄本、除戶戶籍謄本及土地
    登記謄本等件為證。
三、經查，聲請人主張之上開事實，業據提出上述證據作為佐證
    ，並經本院依職權調閱92年度繼字第355 號繼承案卷查核無
    誤，堪信為真正。又本件被繼承人之法定各順位繼承人皆已
    拋棄繼承，亦未經親屬會議選定被繼承人之遺產管理人，且
    被繼承人遺有5 筆房地、6 筆所得，亦有本院職權查詢被繼
    承人稅務電子閘門財產所得資料清單在卷可佐。聲請人乃被
    繼承人之抵押權權人，自有法律上利害關係，得為本件聲請
    ，合先敘明。
四、次查，被繼承人甲○○無配偶、子嗣，其父親蘇賜、母親蘇
    陳粉、祖父母蘇喜、蘇王紅、外祖父母高金枝、黃好及妹蘇
    麗純均已歿，而其現存之兄弟姊妹蘇麗華、蘇麗貞、朱蘇麗
    容、蘇順榮、蘇順輝等人皆已向法院聲明拋棄繼承，並經法
    院准予備查在案。本院審酌被繼承人之兄弟姊妹蘇麗華、蘇
    麗貞、朱蘇麗容、蘇順榮、蘇順輝生前皆未與被繼承人共同
    居住生活，實難期待未與被繼承人同財共居之兄弟姊妹能夠
    清楚知悉被繼承人生前之資產負債情形，自不宜由彼等擔任
    被繼承人之遺產管理人。本院考量財政部國有財產局為管理
    國家財政之法定機關，確實具有相當之公信力，且被繼承人
    之遺產於公示催告程序後無人承認繼承，依法即歸屬國庫，
    又經本院函請財政部國有財產局臺灣北區辦事處對本件聲請
    選任被繼承人之遺產管理人乙事具體表示意見，該處函覆請
    秉權卓處，有財政部國有財產局臺灣北區辦事處99 年2月5
    日台財產北接字第0990002956號函附卷可稽，本院因認該處
    任被繼承人之遺產管理人並無不妥，爰裁定如主文第1 項所
    示，並依法為承認繼承之公示催告。
五、爰裁定如主文。
六、如不服本裁定，應於裁定送達後10日內，以書狀向本院提出
    抗告狀，並繳納抗告費新臺幣1,000 元。
中    華    民    國    99    年    3     月    24    日
                  家事庭司法事務官

司法院資訊處製作；財團法人民間司法改革基金會備份。
